臺灣臺南地方法院新市簡易庭民事判決
110年度新小字第520號
原      告  泰安產物保險股份有限公司臺南分公司

法定代理人  張美雯
訴訟代理人  張峰瑞
被      告  郭澄義
            洪嘉緯
上  一  人
訴訟代理人  林子安
上列當事人間請求損害賠償事件，經本院於民國110年9月24日言
詞辯論終結，判決如下：
    主      文
原告之訴駁回。
訴訟費用新臺幣壹仟元由原告負擔。
    事實及理由
一、原告起訴主張：被告郭澄義於民國109年11月11日上午11時1
    0分許，駕駛車牌號碼00-0000號自用小客車，行經臺南市永
    康區奇美醫院第二醫院大樓旁，因未注意車前狀況，復因被
    告洪嘉緯之指揮不當，致被告郭澄義不慎撞擊由原告所承保
    、訴外人新進南五金行所有，並由訴外人陳柏翰駕駛之車牌
    號碼000-0000號自用小貨車（下稱系爭車輛），使系爭車輛
    受損（下稱系爭事故）。系爭車輛經送廠維修，修復費用為
    新臺幣（下同）72,896元（含零件費用43,826元、板金費用
    12,240元、烤漆費用16,830元），原告已依保險契約悉數賠
    付被保險人，並依保險法第53條第1項規定取得代位求償權
    。並聲明：被告應連帶賠償原告新臺幣（下同）72,896元，
    及自起訴狀繕本送達翌日起至清償日止，按週年利率5％計算
    之利息。
二、被告方面：
　㈠被告郭澄義則以：伊駕駛車牌號碼00-0000號自用小客車，於
    案發時、地準備轉彎進入地下室，見該地下室出入口無車輛
    進出，且陳柏翰所駕駛之系爭車輛亦靜止停放於路旁後，欲
    駕車進入地下室停車場時，遭陳柏翰駕駛之系爭車輛倒車後
    退所撞擊，而發生系爭事故，伊並無任何過失等語置辯。並
    聲明：原告之訴駁回。
　㈡被告洪嘉緯辯以：伊在奇美醫院擔任保全，負責看送貨廠商
    有無確實進行防疫及送貨登記，案發當日並無任何指揮陳柏
    翰駕駛系爭車輛倒車後退之行為等語置辯。並聲明：原告之
    訴駁回。
三、得心證之理由：
　㈠被告郭澄義所駕駛之車牌號碼00-0000號自用小客車，於民國
    109年11月11日上午11時10分許，在臺南市永康區奇美醫院
    第二醫院大樓旁，與陳柏翰所駕駛之系爭車輛碰撞，致生系
    爭事故，嗣原告悉數賠付系爭車輛受損維修之費用72,896元
    之事實，業據原告提出系爭車輛行車執照、道路交通事故當
    事人登記聯單、估價單、統一發票、理賠計算書等資料為證
    （見本院卷第17頁至第21頁），並經本院依職權向臺南市政
    府警察局永康分局調取現場照片及車損照片等資料核閱屬實
    （見本院卷第45頁至第51頁），且為兩造所不爭執，堪信為
    真實。
　㈡按因故意或過失，不法侵害他人之權利者，負損害賠償責任
    ；汽車、機車或其他非依軌道行駛之動力車輛，在使用中加
    損害於他人者，駕駛人應賠償因此所生之損害。但於防止損
    害之發生，已盡相當之注意者，不在此限，民法第184 條第
    1項前段、第191條之2分別定有明文。又民法第191條之2之
    規定係專為非依軌道行駛之動力車輛在使用中駕駛人之責任
    而為舉證責任倒置之規定，故凡動力車輛在使用中加損害於
    他人者，即應負賠償責任，由法律推定駕駛人侵害他人之行
    為係出於過失，然被告若能舉證證明自己無故意、過失時，
    被告即無需就系爭車輛之損害負賠償責任。次按汽車倒車時
    ，應顯示倒車燈光或手勢後，謹慎緩慢後倒，並應注意其他
    車輛及行人，道路交通安全規則第110條第2款定有明文。查
    系爭事故地點雖位在奇美醫院第二醫療大樓旁，而非一般道
    路，然道路交通安全法規就汽車行駛時應盡之注意義務等規
    定，於非一般道路時，「原則上」應無不同，自非不得援引
    相關注意義務之規範，於非道路發生車輛碰撞時加以適用。
　㈢原告固主張被告郭澄義有未注意車前狀況之過失，且有提早
    跨越分向線轉彎之違規情事云云。惟查，系爭事故之發生，
    乃係陳柏翰所駕駛之系爭車輛於倒車時，以系爭車輛之右後
    側車身，撞擊被告郭澄義所駕駛車輛之右後側車門，此有現
    場照片在卷可佐（見本院卷第45頁至第51頁），因此由兩車
    之碰撞位置，可認被告郭澄義所駕駛之車輛前半車身既已通
    過陳柏翰所駕駛之系爭車輛後方，而兩車碰撞之位置又係在
    被告郭澄義駕駛之車輛右後車門處，實難苛以被告郭澄義應
    注意右後方欲倒車之系爭車輛，自無違反未注意車前狀況之
    過失可言，反係陳柏翰駕駛系爭車輛倒車時，有未注意被告
    郭澄義所駕駛之車輛正通過系爭車輛後方之過失；又稽之前
    揭系爭事故現場照片，被告郭澄義所駕駛之車輛係於黃色網
    狀標線處與系爭車輛發生碰撞，並非於分向線上發生系爭事
    故，況且，縱原告所述為真，被告郭澄義有提早跨越分向線
    轉彎之違規情事，亦與系爭事故之發生無相當因果關係，是
    原告就此部分之主張，自難採為對其有認之認定。
　㈣原告復主張被告洪嘉緯有指揮不當，始肇生系爭事故云云，
    並聲請傳喚證人陳柏翰用以證明上開事實。而依證人陳柏翰
    於本院審理時固具結證稱：伊在倒車時，只聽保全之指揮，
    沒有看後視鏡或其他輔助系統來判斷有無來車等語（見本院
    卷第118頁），然被告洪嘉緯於本院審理時對此陳稱：案發
    當日，伊因為防疫需要只有跟陳柏翰留聯絡資料，並沒有去
    指揮陳柏翰，案發地點根本不需要伊指揮等語（見本院卷第
    121頁），本院審酌證人陳柏翰與原告間之利害關係同一，
    其證明力自然較為薄弱，且證人陳柏翰所證述之內容既為被
    告洪嘉緯所否認，原告自應再提出更多之證據加以佐證，惟
    迄至本院言詞辯論終結時，原告均未能再提出洪嘉緯有何指
    揮不當之其他證據，是本件原告徒以證人陳柏翰之證述作為
    洪嘉緯有指揮不當之證據，尚有不足，自難憑採。
四、綜上所述，被告2人就系爭車輛之損害，既無故意或過失行
    為，自不負損害賠償之責任，縱原告已依保險契約之約定，
    辦理賠償予系爭車輛之所有人新進南五金行，原告仍無從代
    位行使新進南五金行對於被告2人之損害賠償請求權，是原
    告依侵權行為及保險代位之法律關係，請求被告連帶給付原
    告72,896元，及自起訴狀繕本送達翌日起至清償日止，按週
    年利率5％計算之利息，為無理由，應予駁回。
五、末按訴訟費用，由敗訴之當事人負擔；小額事件第一審法院
    為訴訟費用之裁判時，應確定其費用額，民事訴訟法第78條
    、第436條之19條第1項分別定有明文。查本件訴訟費用為1,
    000元（即第一審裁判費），應由敗訴之原告負擔。
六、本件為判決基礎之事證已臻明確，兩造其餘攻擊防禦方法及
    舉證，經本院審酌後認與本件判決結果均不生任何影響，爰
    不逐一論列，附此敘明。
七、訴訟費用負擔之依據：民事訴訟法第78條。
中　　華　　民　　國　     110   　年　　10　    月   　
15       日
　　　　　　　　　新市簡易庭     法        官   施志遠
以上正本與原本相符。
如不服本判決，應於送達後20日內，向本院提出上訴狀並表明上
訴理由，如於本判決宣示後送達前提起上訴，應於判決送達後20
日內補提上訴理由書（須附繕本）。如委任律師提起上訴，應一
併繳納上訴審裁判費。
對於小額程序之第一審判決之上訴，非以其違背法令之理由，不
得為之。且上訴狀內應記載表明㈠原判決所違背之法令及其具體
內容。㈡依訴訟資料可認為原判決有違背法令之具體事實。
中　　華　　民　　國　     110   　年　　10　    月   　
18       日
                               書 記 官 李慈容